臺灣高等法院刑事判決
109年度上訴字第254號
上  訴  人  
即  被  告  吳漢龍



指定辯護人  本院公設辯護人  陳德仁
上列上訴人即被告因違反槍砲彈藥刀械管制條例案件，不服臺灣
桃園地方法院108年度訴字第508號，中華民國108年11月29日第
一審判決（起訴案號：臺灣桃園地方檢察署107年度偵字第13959
號），提起上訴，本院判決如下：
    主  文
上訴駁回。
    事  實
一、甲○○明知可發射子彈具有殺傷力之改造槍枝及具有殺傷力之
    子彈，分屬槍砲彈藥刀械管制條例第4條第1項第1款、第2 
    款所列管之物，未經主管機關許可，不得持有，仍基於非法
    持有具殺傷力之改造槍枝、子彈之犯意，於不詳時間、地點
    ，向真實姓名、年籍不詳綽號「阿伯」之男子取得如附表所
    示具有殺傷力之改造散彈槍1枝、改造手槍1枝（含彈匣1 個
    ）、制式散彈10顆、非制式子彈4 顆後持有之。嗣於民國10
    7年5月18日晚間11時許，為警在桃園市○○區○○路0 段000 巷
    00弄00號執行搜索而查獲，並扣得如附表所示之槍、彈，而
    悉上情。
二、案經桃園市政府警察局龍潭分局報告臺灣桃園地方檢察署檢
    察官偵查起訴。
    理  由
壹、證據能力： 
    本判決以下援引之審判外供述證據以及書證，本案當事人及
    辯護人均未爭執其證據能力（見本院卷第48至50、65至67、
    116至118頁），而該等證據經本院審酌並無違法取得之情況
    ，認為適宜做為證據，自應有證據能力。
貳、實體部分：
一、認定犯罪事實所憑之證據與理由：
　㈠上開犯罪事實，業據被告於警詢、偵查、原審審理及本院審
    理中均坦承不諱，核與證人羅永宏於警詢之證述內容相符（
    見臺灣桃園地方檢察署107年度偵字第13959號卷，下稱偵卷
    ，第8至9、15至16反面、63頁、原審卷第96頁、本院卷第11
    9頁），復有現場照片、桃園市政府警察局槍枝初步檢視報
    告表、初步檢視照片、桃園市政府警察局龍潭分局搜索、扣
    押筆錄及扣押物品目錄表所載之扣案物在卷可證（見偵卷第
    18至22頁、第29至33頁、第47至50頁）。又扣案如附表編號
    1、2 所示之改造散彈槍、改造手槍各1枝，以及如附表編號
    3所示之制式散彈10顆、附表編號4 所示之非制式子彈4 顆
    ，經鑑定認均具殺傷力之事實（詳如附表說明欄所載），有
    內政部警政署刑事警察局107年7 月10日刑鑑字第107005275
    8號鑑定書、108年10月7日刑鑑字第1080094178號函附卷足
    稽（見偵卷第71至73頁、原審卷第85頁），足認被告任意性
    自白與事實相符，堪以採信。
  ㈡綜上所述，本件事證已臻明確，被告犯行堪以認定，應依法
    論科。
二、論罪： 
  ㈠核被告所為，係犯槍砲彈藥刀械管制條例第8條第4項之未經
    許可持有可發射子彈具有殺傷力之槍枝罪、同條例第12條第
    4項之未經許可持有子彈罪。
  ㈡被告自不詳時間取得如附表所示之槍、彈時起，至其107年5 
    月18日為警查獲時止，係同一持有行為之繼續進行，應僅論
    一持有行為。
  ㈢又非法持有、寄藏、出借槍砲彈藥刀械等違禁物，所侵害者
    為社會法益，如所持有、寄藏或出借客體之種類相同（如同
    為手槍，或同為子彈者），縱令同種類之客體有數個（如數
    支手槍或數顆子彈），仍為單純一罪，不發生想像競合犯之
    問題；若同時為不同種類之客體（如同時存在手槍及子彈）
    ，則屬想像競合犯。本案被告同時持有如附表所示具有殺傷
    力之槍枝及子彈，所侵害各為單一法益，故就其同時持有數
    把槍枝及數顆子彈之舉，應僅各成立單一之持有槍枝、持有
    子彈罪。
  ㈣被告以一持有行為，同時持有如附表所示具有殺傷力之槍枝
    、子彈，而同時觸犯未經許可持有可發射子彈具有殺傷力之
    槍枝罪、未經許可持有子彈罪，為想像競合犯，應依刑法第
    55條之規定，從一重之未經許可持有可發射子彈具有殺傷力
    之槍枝罪處斷。
  ㈤本案尚無自首減輕規定之適用：
  ⒈按自首減刑，係以對於未發覺之犯罪，在有偵查犯罪職權之
    公務員知悉犯罪事實及犯人之前，向職司犯罪偵查之公務員
    坦承犯行，並接受法院之裁判而言。苟職司犯罪偵查之公務
    員已知悉犯罪事實及犯罪嫌疑人後，犯罪嫌疑人始向之坦承
    犯行者，為自白，而非自首；而所謂發覺，不以有偵查犯罪
    之機關或人員確知其人犯罪無誤為必要，僅須有確切之根據
    得為合理之可疑者，亦屬發覺（最高法院104年度台上字第3
    558、3444、1217號等判決意旨參照）。又具有裁判上一罪
    關係之犯罪，苟全部犯罪未被發覺前，行為人僅就其中一部
    分犯罪自首，固仍生全部自首之效力。反之，倘其中一部分
    犯罪已先被有偵查犯罪職權之機關或公務員發覺，行為人方
    就其餘未被發覺之部分，自動供認其犯行時，因與上開自首
    之要件不符，自不得適用自首之規定減輕其刑（最高法院87
    年度台上字第2656號、90年度台上字第5435號、96年度台上
    字第2137號、105年度台上字第859 號判決意旨參照）。
  ⒉本案依被告於警詢所陳：警方是於107年5月18日晚間11時30
    分許查獲伊持有改造散彈槍1枝、散彈15顆，後於翌日（即1
    9日）0時許，伊再主動告知警察還有1枝改造手槍、子彈6 
    顆藏放在1 樓沙發下面，便帶同警方前往起獲等語觀之（見
    偵卷第8頁），縱認如附表編號2所示之改造手槍及編號4 所
    示之非制式子彈，均係由被告主動告知警察而查獲；然因警
    察已先行查獲被告持有如附表編號1所示之改造散彈槍、編
    號3 所示之制式散彈，而其持有如附表所示槍枝、子彈之犯
    行，係屬單一持有行為，如前所述，堪認其本案持有具有殺
    傷力槍枝、子彈之犯罪事實已一部遭發覺，則被告嗣後始告
    知警察其持有如附表編號2、4所示槍枝、子彈之犯行，依上
    開說明，即難謂係對未發覺之犯罪自首，與自首之要件未符
    ，是本案並無刑法第62條、槍砲彈藥刀械管制條例第18條第
    1項關於自首減輕規定之適用，附此敘明。
　㈥不另為無罪之諭知：
　　至公訴意旨固認被告所持具有殺傷力之非制式子彈為「6顆
    （不含非制式散彈5顆部分）」云云，惟除偵查中送鑑時經
    試射認具殺傷力之2 顆子彈外，經原審將其餘4 顆送鑑試射
    結果，2 顆，均可擊發，認具殺傷力；1顆，雖可擊發，惟
    發射動力不足，認不具殺傷力；1顆，無法擊發，認不具殺
    傷力，此有上開內政部刑事警察鑑定書及函文附卷可佐（見
    偵卷第71至73頁、原審卷第85頁），亦即除原審前揭認定有
    罪之犯罪事實（即持有附表編號4所示4 顆子彈）外，檢察
    官認被告同時另持有2 顆具殺傷力子彈部分，核與客觀事證
    不符，自屬不能證明。然因此部分如若成罪，應與前揭認定
    有罪部分具一罪關係，爰不另為無罪之諭知，附此敘明。
三、維持原判決之理由：
  ㈠原審本於同上見解，適用刑事訴訟法第299條第1項前段，槍
    砲彈藥刀械管制條例第8條第4項、第12條第4項，刑法第11
    條前段、第55條、第42條第3 項前段、第38條第1項等規定
    ，且審酌被告漠視法令禁止，而持有如附表所示具有殺傷力
    之槍枝、子彈，對於他人生命、身體及社會治安構成重大潛
    在危險，所為應予非難；惟念被告犯後始終坦承犯行不諱，
    且係主動告知警察其持有如附表編號2 、4 所示之槍枝、子
    彈，業如前述，堪認被告已勇於面對其行為，且有悔意；並
    斟酌被告持有之槍枝、子彈數量及其持有之期間；復兼衡被
    告本案犯罪之動機、目的、手段，暨其智識程度及自陳從事
    鐵工工作、家中尚有3 個子女待養之家庭生活狀況等一切情
    狀，量處有期徒刑3年3月，併科罰金新台幣5萬元，並諭知
    易服勞役之折算標準，復說明扣案如附表編號1、2 所示之
    改造散彈槍、改造手槍各1枝，經鑑定具有殺傷力之事實，
    核屬槍砲彈藥刀械管制條例管制之物，自屬違禁物，應依刑
    法第38條第1項規定，不問屬於犯罪行為人與否，宣告沒收
    。又扣案如附表編號3所示之制式散彈10顆，經採樣其中4顆
    試射認具殺傷力等情；而剩餘未經試射之制式散彈6 顆，因
    與採樣試射者均屬相同類型之制式散彈，足認亦具有殺傷力
    （最高法院108年度台上字第578號、107年度台上字第908號
    判決參照），而屬違禁物，是就未經試射之制式散彈6顆部
    分，爰依刑法第38條第1項之規定宣告沒收。至已經試射擊
    發之制式散彈4 顆及附表編號4之非制式子彈部分，剩餘之
    彈殼、彈頭，因不再具有子彈之功能，已非違禁物，爰不予
    宣告沒收。其認事用法核無違誤，量刑亦屬妥適。
　㈡被告上訴意旨略以：被告僅具國中之教育程度，純係基於好
    奇把玩之念頭而持有附表之槍枝及子彈，被告從未射擊，更
    無持之犯案，所持有者皆為改造之槍枝，並無制式之槍枝，
    被告犯罪之惡性及情節均非重大，且附表編號2之槍枝及子
    彈6顆，乃被告自行主動告知警方藏放之位置，而由警方起
    獲，被告之行為雖不合於自首之要件，然可證明被告勇於認
    錯，深知悔悟，被告自查獲時起至原審審判時止，均坦承犯
    行，態度良好，另被告尚有未成年子女3人，年齡依序為14
    歲、13歲及8歲，全賴被告予以扶助養育，本案被告所犯之
    槍砲彈藥刀械管制條例之罪行，實屬情輕而法重，為此請依
    刑法第59條酌量減輕其刑，且原審量刑過重云云。經查：
　⒈犯罪之情狀顯可憫恕，認科以最低度刑仍嫌過重者，得酌量
   減輕其刑，刑法第59條定有明文。該條所謂「犯罪之情狀」
    ，與同法第57條規定科刑時應審酌之一切情狀，並非有截然
    不同之領域，於裁判上酌減其刑時，應就犯罪一切情狀（包
    括第57條所列舉之10款事項），予以全盤考量，審酌其犯罪
    有無可憫恕之事由（即判例所稱有特殊之原因與環境等等，
    在客觀上足以引起一般同情，以及宣告法定低度刑，是否猶
    嫌過重），以為判斷（最高法院102年台上字第2513號判決
    意旨參照）。本件被告所持有之改造手槍不只1枝，且所持
    之子彈數量也不是非常少量，雖被告並未持以犯案，然其所
    持之槍彈具有殺傷力，其所為在客觀上並無足以引起一般同
    情之情，故被告並無刑法第59條之適用。
　⒉至其另主張原審量刑過重，然刑之量定，係實體法上賦予法
    院得為自由裁量之事項，倘其量刑已以行為人之行為罪責為
    基礎，並斟酌刑法第57條各款所列情狀，在法定刑度內酌量
    科刑，而無偏執一端，致明顯失出失入情形，上級審法院即
    不得單就量刑部分遽指為不當或違法。本件原審於量刑之際
    ，已如該判決所述，以行為人責任為基礎，審酌相關量刑事
    由後，始為量刑，其量刑並無偏執一端致明顯失出失入之情
    ，被告上訴認原審量刑過重，並無理由。
  ⒊按單一性案件，例如單純一罪、實質上一罪或裁判上一罪案
    件，由於刑罰權單一，法院應就其全部被訴事實合一審判，
    不得割裂。從而檢察官以裁判上一罪關係起訴之單一性案件
    ，法院經審理結果若認定其中部分被訴事實成立犯罪，部分
    被訴事實不成立犯罪者，祇須於主文諭知應論罪部分之審判
    結果，而為有罪之判決，再於理由就其餘被訴部分說明不另
    為無罪之諭知，無庸於主文就不成立犯罪部分諭知無罪。綜
    前所述，上開公訴意旨所指被告於上開時、地尚持有具殺傷
    力之非制式子彈2顆等犯行，此部分本應為無罪之諭知，惟
    依起訴意旨觀之，該部分若成立犯罪，應與上開起訴並經論
    科部分間有一罪關係，爰不另為無罪之諭知。原審雖於理由
    書上記載，非制式子彈2顆，經試射後，認不具殺傷力之事
    實，此部分扣案物均非屬違禁物，均不宣告沒收，並未不另
    為無罪之諭知，然因結果並無不同，對判決不生影響，並不
    構成撤銷之原因（最高法院96年度台上字第270號判決意旨
    參照），是本院就上開瑕疵予以補充後，原判決仍屬可以維
    持。
  ㈢綜上所述，本件被告上訴為無理由，應予駁回。
據上論斷，應依刑事訴訟法第368條，判決如主文。
本案經檢察官張羽忻提起公訴，檢察官楊四猛到庭執行職務。
中　　華　　民　　國　　109 　年　　4 　　月　　23　　日
　　　　　　      刑事第七庭  審判長法　官  孫惠琳
　　　　　　　　　　　　　　　　　  法　官  張育彰
　　　　　　　　　　　　　　　　　  法　官  連雅婷
以上正本證明與原本無異。
如不服本判決，應於收受送達後20日內向本院提出上訴書狀，其
未敘述上訴之理由者並得於提起上訴後20日內向本院補提理由書
（均須按他造當事人之人數附繕本）「切勿逕送上級法院」。
                                    書記官  潘文賢
中　　華　　民　　國　　109 　年　　4 　　月　　23　　日
附錄本案論罪科刑法條全文：
槍砲彈藥刀械管制條例第8條：
未經許可，製造、販賣或運輸鋼筆槍、瓦斯槍、麻醉槍、獵槍、
空氣槍或第4 條第1 項第1 款所定其他可發射金屬或子彈具有殺
傷力之各式槍砲者，處無期徒刑或5 年以上有期徒刑，併科新臺
幣1 千萬元以下罰金。
未經許可，轉讓、出租或出借前項所列槍枝者，處5 年以上有期
徒刑，併科新臺幣1 千萬元以下罰金。
意圖供自己或他人犯罪之用，而犯前二項之罪者，處無期徒刑或
7 年以上有期徒刑，併科新臺幣1 千萬元以下罰金。
未經許可，持有、寄藏或意圖販賣而陳列第1 項所列槍枝者，處
3 年以上10年以下有期徒刑，併科新臺幣7 百萬元以下罰金。
第1 項至第3 項之未遂犯罰之。
犯第1 項、第2 項或第4 項有關空氣槍之罪，其情節輕微者，得
減輕其刑。
槍砲彈藥刀械管制條例第12條：
未經許可，製造、販賣或運輸子彈者，處1 年以上7 年以下有期
徒刑，併科新台幣500 萬元以下罰金。
未經許可，轉讓、出租或出借子彈者，處6 月以上5 年以下有期
徒刑，併科新台幣300 萬元以下罰金。
意圖供自己或他人犯罪之用，而犯前二項之罪者，處3 年以上10
年以下有期徒刑，併科新台幣700 萬元以下罰金。
未經許可，持有、寄藏或意圖販賣而陳列子彈者，處5 年以下有
期徒刑，併科新台幣300 萬元以下罰金。
第1 項至第3 項之未遂犯罰之。
附表：
編號 扣案物品 數量 說明 備註 1 改造散彈槍（槍枝管制編號0000000000） 1枝 由仿散彈槍製造之槍枝，換裝土造金屬槍管、土造金屬槍機而成，擊發功能正常，可供擊發口徑12GA UGE制式散彈使用，認具殺傷力。 參內政部警政署刑事警察局107 年7 月10日刑鑑字第1070052758號鑑定書（見偵卷第71頁至73頁） 2 改造手槍（槍枝管制編號0000000000） 1枝 由仿半自動手槍製造之槍枝，換裝土造金屬槍管而成，擊發功能正常，可供擊發適用子彈使用，認具殺傷力。  3 制式散彈 10顆（其中6顆未經試射） 認均係口徑12GUAGE 制式散彈，採樣4 顆試射，均可擊發，認具殺傷力。 參內政部警政署刑事警察局107 年7 月10日刑鑑字第1070052758號鑑定書、108 年10月7 日刑鑑字第1080094178號函（見偵卷第71頁至73頁、原審卷第85頁） 4 非制式子彈 4顆 均由金屬彈殼組合直徑約9.0 mm金屬彈頭而成，均經試射，均可擊發，認具殺傷力。